【裁判字號】    97,毒抗,535
【裁判日期】    971119
【裁判案由】    毒品危害防制條例
【裁判全文】
臺灣高等法院刑事裁定                 97年度毒抗字第535號
抗  告  人
即受處分人  甲○○
                    （現於臺灣桃園看守所附設勒戒處所觀察
                      勒戒中）.
上列受處分人因違反毒品危害防制條例案件，不服臺灣桃園地方
法院中華民國九十七年十月十七日裁定（九十七年度毒偵字第五
一七０號），提起抗告，本院裁定如下：
    主  文
抗告駁回。
    理  由
一、原裁定略以：受處分人甲○○於民國九十七年間因施用毒品
    安非他命案件，前經裁定令入臺灣桃園看守所附設勒戒處所
    執行觀察、勒戒後，認有繼續施用毒品之傾向，經檢察官聲
    請裁定令入戒治處所施以強制戒治，於法核無不合，爰依毒
    品危害防制條例第二十條第二項規定，裁定受處分人甲○○
    令入戒治處所施以強制戒治，其期間為六個月以上，至無繼
    續強制戒治之必要為止，但最長不得逾一年。
二、抗告意旨略以：受處分人本有正當工作，係家中之經濟支柱
    ，且家中孫女年僅五歲，均由受處分人照料，此次觀察、勒
    戒已使受處分人痛改前非，遠離毒品，詎正準備重返社會工
    作之時，卻接獲強制戒治之裁定，甚感驚訝。受處分人以前
    雖有施用毒品之紀錄，但已改過遷善，此次係因大環境不景
    氣，一時迷失，始再次接觸毒品，經觀察、勒戒程序後，確
    無繼續施用毒品之傾向，希能再給受處分人一次自新之機會
    ，爰請求免於強制戒治云云。
三、按犯毒品危害防制條例第十條之罪者，檢察官應聲請法院裁
    定，令被告入勒戒處所觀察、勒戒，其期間不得逾二月；觀
    察、勒戒後，檢察官依據勒戒處所之陳報，認受觀察、勒戒
    人無繼續施用毒品傾向者，應即釋放，並為不起訴之處分；
    認受觀察、勒戒人有繼續施用毒品傾向者，檢察官應聲請法
    院裁定令入戒治處所施以強制戒治，其期間為六個月以上，
    至無繼續強制戒治之必要為止，但最長不得逾一年，毒品危
    害防制條例第二十條第一項、第二項定有明文。
四、本院查：
（一）受處分人甲○○前因施用毒品執行強制戒治已逾五年，竟
      基於施用第二級毒品安非他命之犯意，於九十七年九月一
      日下午十一時許，在桃園縣桃園市○○街八十四號「凱富
      賓館」七０六室內，施用第二級毒品安非他命，經原審依
      據受處分人之自白及扣得毒品安非他命殘渣袋等證物，於
      九十七年九月二日以九十七年度毒聲字第一０六三號裁定
      觀察、勒戒後，令入臺灣桃園看守所附設勒戒處所執行觀
      察、勒戒，嗣認有繼續施用毒品之傾向，檢察官遂聲請原
      審法院裁定令入戒治處所施以強制戒治，原審依上開規定
      裁定受處分人甲○○令入戒治處所施以強制戒治，其期間
      為六個月以上，至無繼續強制戒治之必要為止，但最長不
      得逾一年，有上開卷證資料在卷可稽，核無不合。
（二）本件受處分人甲○○因施用第二級毒品安非他命，經原審
      裁定送勒戒處所觀察、勒戒，於執行觀察、勒戒期間由臺
      灣桃園看守所附設勒戒處所之醫師評定，認其相關司法紀
      錄有八筆，其他犯罪紀錄有三筆，且係短期內再犯罪，其
      人格特質評定為九十六分；其雖無多重藥物使用情形，且
      情緒態度良好，但有戒斷症狀、使用期間超過一年，在臨
      床徵候部分評定為三十分；另在相關環境因素方面，其社
      會功能良好，此部分評定為零分，以上合計總分仍達一百
      二十六分，因而判定受處分人有繼續施用毒品之傾向，此
      有臺灣桃園看守所九十七年九月二十三日有無繼續施用毒
      品傾向證明書、有無繼續施用毒品傾向評估標準記錄表各
      一紙在卷可稽，堪認受處分人確有繼續施用毒品之傾向。
（三）受處分人雖執前詞提起抗告，但上開相關環境因素業經評
      定為零分，顯見已就其家庭因素予以最佳之考慮。又上開
      量表之評定基準，多為客觀之標準，而本院核閱相關卷證
      ，認前開判斷基礎業已充分審酌受處分人之各項因素。易
      言之，受處分人係因具多項客觀基礎之事實，而判斷認定
      有繼續施用毒品之傾向，是受處分人所執之事由，不足為
      其有利之認定。
五、綜上所述，本件受處分人甲○○既經醫師研判其有繼續施用
    毒品之傾向，有卷存有無繼續施用毒品傾向證明書可稽，則
    受處分人自有令入戒治處所施以強制戒治之必要，上開所述
    施用原因、家庭經濟等事由，均無從解免其依法應受強制戒
    治處分。從而，本件抗告為無理由，應予駁回。
據上論斷，依刑事訴訟法第四百十二條裁定如主文。
中    華    民    國    97    年    11    月    19    日
                  刑事第四庭  審判長法  官  陳筱珮
                                    法  官  陳玉雲
                                    法  官  鄭水銓
以上正本證明與原本無異。
本裁定不得再抗告。
                                    書記官  劉貞達
中    華    民    國    97    年    11    月    19    日


司法院資訊處製作；財團法人民間司法改革基金會備份。
